【裁判字號】    98,易,281
【裁判日期】    980629
【裁判案由】    詐欺
【裁判全文】
臺灣嘉義地方法院刑事判決               98年度易字第281號
公  訴  人  臺灣嘉義地方法院檢察署檢察官
被      告  乙○○
上列被告因詐欺案件，經檢察官提起公訴（98年度偵字第2581號
），被告於準備程序中就被訴事實為有罪之陳述，經本院合議庭
裁定由受命法官改依簡式程序審理，判決如下：
    主  文
乙○○幫助犯詐欺取財罪，處有期徒刑肆月，如易科罰金，以新
臺幣壹仟元折算壹日。
    犯 罪 事 實
一、乙○○可預見提供個人金融機構帳戶之存摺、提款卡予陌生
    人使用，可能幫助不詳犯罪集團利用作為掩飾或隱匿詐欺犯
    罪所得之財物，以逃避追緝，仍不違背其本意，而基於幫助
    詐欺取財之不確定故意，於97年9月27日左右，在臺北縣中
    和新生街某處地點，未經其妻伍婉甄之同意，即將伍婉甄所
    有之臺灣銀行中和分行（下稱臺灣銀行）帳號000－0000000
    00000之帳戶存摺、提款卡交付予姓名年籍不詳成年男子。
    嗣該姓名年籍不詳之成年男子或與其具有詐欺取財之犯意聯
    絡者遂利用伍婉甄前開臺灣銀行帳戶，分別為如下犯行：
  (一)於97年9月30日晚上8時許，撥打電話予丙○○，誆騙其網路
    購物之分期付款操作有誤，需至提款機前更改手續云云，致
    丙○○信以為真而依照指示至桃園縣龜山鄉○○路○段300
    號龍華大學內之提款機，於當日晚上8時32分許轉帳新臺幣
    （下同）16,152元至伍婉甄前開帳戶內。
  (二)於97年9月30日晚上8時35分許，佯為東森購物台員工撥打電
    話予丁○○，謊騙其購物設定錯誤而予以扣款，需至提款機
    前操作更改云云，致丁○○陷於錯誤而於當晚8時40分至苗
    栗縣竹南鎮○市路○段1號統一超商內之提款機，轉帳29,983
    元至伍婉甄前開帳戶內。
  (三)97年9月30日下午7時許，佯為DHC購物公司人員撥打電話予
    甲○○，詐稱其購物當時輸入為約定會員，故每月需扣款
    180元會費云云，致甲○○信以為真而遵循指示至屏東市○○路36號華南銀行之提款機，於當日晚上8時7分轉帳9,014
    元至伍婉甄前開帳戶內。嗣為丙○○、丁○○、甲○○發覺
    受騙並報警處理，方循線查知上情。
二、案經臺灣板橋地方法院檢察署檢察官自動檢舉簽分偵辦並呈
    請臺灣高等法院檢察署檢察長令轉臺灣嘉義地方法院檢察署
    檢察官偵查起訴。
    理 由
一、本件係經被告乙○○於準備程序當庭表示認罪，而經本院裁
    定以簡式審判程序加以審理，則依據刑事訴訟法第273條之2
    ，同法第159條第2項之規定，不適用傳聞法則有關限制證據
    能力之相關規定，合先敘明。
二、上開犯罪事實，業據被告於本院審理時坦承不諱，核與證人
    即被害人丙○○、丁○○、甲○○警詢時之指述，及證人伍
    婉甄於偵查中之證述相符，復有被害人丙○○、丁○○、甲○○之提款機轉帳交易明細表、證人伍婉甄臺灣銀行帳號
    000000000000000號帳戶開戶資料及存摺交易往來明細查詢
    、臺灣銀行中和分行98年4月13日中和營字第09850004521號
    函文、臺北縣政府警察局中和第二分局98年5月7日北縣警中
    二刑字第0980021355號函文各1份在卷可稽。足認被告自白
    與事實相符。本件事證明確，被告犯行洵堪認定，應依法論
    科。
三、按刑法上之幫助犯，係指以幫助之意思，對於正犯資以助力
    ，而未參與實施犯罪之行為者而言（最高法院49年臺上字第
    77號判例參照）。被告提供其妻伍婉甄帳戶提款卡、密碼等
    予真實姓名年籍不詳之成年男子，供其或與其具有詐欺取財
    之犯意聯絡者詐騙被害人財物之用，予詐欺取財犯行助力，
    所實施者非屬構成要件行為，且係基於幫助犯意為之，為刑
    法第339條第1項詐欺取財罪之幫助犯，應依刑法第30條第2
    項之規定，按正犯之刑減輕之。被告以單一幫助行為幫助對
    附表所示多位被害人詐欺取財，為想像競合犯，應依刑法第
    55條之規定，從一重論以一幫助詐欺取財罪。
四、按受有期徒刑之執行完畢，或受無期徒刑或有期徒刑一部之
    執行而赦免後，5年以內再犯有期徒刑以上之罪者，始為累
    犯，此觀刑法第47條之規定自明。又被告犯應併合處罰之數
    罪，經法院分別判處有期徒刑確定，並依檢察官之聲請，以
    裁定定其數罪之應執行刑確定，該數罪是否執行完畢，係以
    所定之刑是否全部執行完畢為斷。其在未裁定前已先執行之
    有期徒刑之罪，因嗣後合併他罪定應執行刑之結果，檢察官
    所換發之執行指揮書，係執行應執行刑，其前已執行之有期
    徒刑部分，僅應予扣除，不能認為已執行完畢（最高法院94
    年度台非字第249號判決意旨參照）。查乙○○前因行使偽
    造私文書等案件，經臺灣臺北地方法院以95年度訴字第1793
    號判決判處有期徒刑1年6月，減為有期徒刑9月，嗣經臺灣
    高等法院及最高法院上訴駁回確定。又因詐欺案件，經臺灣
    臺北地方法院以95年度簡字第2855號判決判處有期徒刑3月
    確定，嗣經減為有期徒刑1月又15日確定。所犯前揭數罪，
    嗣經臺灣高等法院以97年度聲字第499號裁定定應執行有期
    徒刑10月確定，於98年6月17日縮刑期滿執行完畢，有臺灣
    高等法院被告前案紀錄表1份在卷可稽，故被告雖於前揭定
    應執行刑之裁定前已先執行之詐欺罪部分之有期徒刑，然揆
    諸上開說明，該已執行之有期徒刑，嗣後合併行使偽造私文
    書罪而定應執行刑之結果，其前已執行之有期徒刑部分，僅
    應予扣除，不能認為已執行完畢，故檢察官以被告前因詐欺
    案件，經判處徒刑確定後，於96年9月27日因徒刑易科罰金
    釋放出獄，而認被告業已執行完畢，容有誤會。再被告既係
    於98年6月17日始縮刑期滿執行完畢，而本件被告為幫助犯
    ，其犯罪成立時間為正犯實行犯罪時間（最高法院86年度台
    上字第22號判決意旨參照），即97年9月30日，即與刑法第
    47條第1項累犯之要件不符，而無累犯加重本刑之問題，併
    此敘明。爰審酌被告提供帳戶供不法之徒詐欺取財，使正犯
    得以隱匿其真實身分，減少遭查獲之風險，增添被害人尋求
    救濟以及警察機關查緝犯罪之困難，亦造成社會及金融秩序
    紊亂，惡性非輕，及其犯後坦承犯行，態度尚可等一切情狀
    ，量處如主文所示之刑，並諭知易科罰金之折算標準。
據上論斷，依刑事訴訟法第299條第1項前段、第273條之1第1項
，刑法30條第1項、第339條第1項、第30條第2項、第41條第1項
前段，刑法施行法第1條之1第1項、第2項前段，判決如主文。
本案經檢察官王輝興到庭執行職務。
中    華    民    國    98    年    6    月    29    日
                  刑事第五庭    法  官  啟夫
以上正本證明與原本無異。
如不服本判決應於收受判決後10日內向本院提出上訴書狀，並應
敘述具體理由；其未敘述上訴理由者，應於上訴期間屆滿後20日
內向本院補提理由書（均須按他造當事人之人數附繕本）「切勿
逕送上級法院」。告訴人或被害人如對於本判決不服者，應具備
理由請求檢察官上訴，其上訴期間之計算係以檢察官收受判決正
本之日期為準。
中    華    民    國    98    年    6    月    29    日
                                書記官  侯麗茹
附錄本案論罪科刑法條全文：
刑法第339條第1項
意圖為自己或第三人不法之所有，以詐術使人將本人或第三人之
物交付者，處五年以下有期徒刑、拘役或科或併科一千元以下罰
金。


司法院資訊處製作；財團法人民間司法改革基金會備份。
